【裁判字號】    99,司家聲,99
【裁判日期】    991122
【裁判案由】    處分遺產
【裁判全文】
臺灣臺中地方法院民事裁定            99年度司家聲字第99號
聲  請  人  財政部國有財產局臺灣中區辦事處
            （即被繼承人李祥雲之遺產管理人）
法定代理人  廖蘇隆
代  理  人  陳炳君
上列聲請人聲請處分被繼承人李祥雲遺產事件，本院裁定如下：
    主      文
聲請駁回。
程序費用由聲請人負擔。
    理      由
一、按遺產管理人為清償債權或交付遺贈物之必要，經親屬會議
    之同意，得變賣遺產；親屬會議不能召開或召開有困難時，
    依法應經親屬會議處理之事項，由有召集權人聲請法院處理
    之；親屬會議經召開而不為或不能決議時，亦同，民法第11
    79條第2項後段、第1132條第2項分別定有明文。是依上開條
    文規定，遺產管理人除係為清償債權或交付遺贈物，且無法
    召開親屬會議或召開不為、不能決議之情形外，均無聲請法
    院准予變賣遺產之必要。次按遺囑執行人僅係依遺囑之內容
    執行交付、分配遺產，於無人承認之繼承在繼承人未經過搜
    索之程序確定及遺產未經過清算程序確定其範圍內容、數額
    前，遺囑執行人自無法具體實現分配遺產予繼承人或受遺贈
    人之任務，職是，應先由遺產管理人踐行搜索繼承人及清算
    程序後，始由遺囑執行人為遺囑之執行（最高法院90年度台
    上字第314號民事判決參照）。
二、本件聲請意略以：被繼承人李祥雲（男、民國○○年○月○日生
    、身分證統一編號：Ｚ000000000號）於93年5月19日死亡，
    ，其死亡後遺有坐落臺中市北區文正2720建號（門牌為臺中
    市○區○○○路四段53之93號、總面積為20.01平方公尺、
    權利範圍全部）之建物。聲請人經鈞院96年度財管字第68號
    民事裁定指定為被繼承人李祥雲之遺產管理人，並准對被繼
    承人大陸地區以外之繼承人為公示催告，又經鈞院96年度家
    催字第184號民事裁定准對被繼承人之債權人、受遺贈人為
    公示催告，現上開公示催告期間已屆滿，且被繼承人之大陸
    地區繼承人並未依臺灣地區與大陸地區人民關係條例第66條
    第1項規定向鈞院為繼承之表示，據被繼承人代筆遺囑內容
    所示，其遺產應捐給公益或慈善事業單位，然將前揭建物依
    原物捐給公益或慈善事業單位，未必對該單位產生最大利益
    ，甚至可能衍生更多困擾，且被繼承人遺囑中所指定之兩位
    遺囑執行人年事已高，渠等委任聲請人代為變賣建物，再將
    價金交由渠等捐贈公益或慈善事業單位，以利遺囑執行事務
    之進行，聲請人爰聲請裁定准予變賣前揭遺產等語。
三、經查：聲請人主張之上開事實，有本院96年度財管字第68號
    民事裁定暨確定證明書、96年度家催字第184號民事裁定、
    土地建物查詢資料、被繼承人之遺囑、本院家事法庭函、公
    示催告刊登之報紙（均影本）等為證，復據聲請人之代理人
    陳炳君於本院99年10月22日訊問時到庭陳述明確，固堪信為
    真實。惟本件聲請人既已基於遺產管理人之地位，踐行搜索
    繼承人及清算程序，即應由遺囑執行人為遺囑之執行，且觀
    諸被繼承人李祥雲之遺囑內容載明略以：「…曾自稱座落臺
    中市○區○○○街四段53之93號5樓套房1間為庇身之所，另
    有定郵儲存新台幣（下同）2百萬元…、私蓄金，均指定廖
    德川、孫家茂二人暫管…，迨余往生後，由保管人將余結餘
    財物轉交指定前警界老長官張鐵崑先生及委任黑有亮律師為
    遺產執行人（願支遺產餘額百分之廿為酬）若尚有定存亦由
    二執行人向存款單位領出辦理余身後事宜…。事畢遺產仍有
    餘額請設法分配給大陸弟弟繼承，如逾2年不來繼承，就捐
    給公益或慈善事業單位為余遺願。」顯見將剩餘遺產捐贈公
    益或慈善單位之事宜應屬遺囑執行人職務。聲請人縱受委任
    代為變賣前揭建物，再將價金交由遺囑執行人，以利後續捐
    贈事務之進行，然該交付價金之行為並非為清償債權或交付
    遺贈物，揆諸上揭說明，自無聲請法院准予變賣上開遺產之
    必要，聲請人之聲請，顯無理由，應予駁回。
四、依非訟事件法第21條第1項前段，裁定如主文。
中    華    民    國    99    年    11    月    22    日
                  家事法庭  司法事務官  蔡伊萍
以上為正本係照原本作成。
如不服本件裁定，得於裁定書送達之翌日起10日內，以書狀敘述
理由，向本庭提起抗告。
中    華    民    國    99    年    11    月    22    日
                                書記官  曾惠雅

司法院資訊處製作；財團法人民間司法改革基金會備份。
